最高法院民事裁定　　　　　　　九十四年度台聲字第一四三號
　　聲　請　人
　　即 第三 人　龍星昇第五資產管理股份有限公司
　　法定代理人　麥樂能
上列聲請人因上訴人文安營造工程有限公司等與被上訴人高雄區
中小企業銀行股份有限公司間請求確認法定抵押權不存在等事件
聲請代被上訴人承當訴訟，本院裁定如下：
    主  文
聲請駁回。
聲請訴訟費用由聲請人負擔。
    理  由
按法院依民事訴訟法第二百五十四條第二項規定，以裁定許第三
人承當訴訟，其前提要件必須有訴訟繫屬中為訴訟標的之法律關
係移轉於第三人之情形，始得為之，此觀同條第一項、第二項之
規定自明。本件聲請人即第三人雖主張被上訴人對於其借款債務
人即上訴人東井建設開發股份有限公司（下稱東井公司）之全部
債權及該債權之擔保暨其他從權利，均已於本件訴訟繫屬中合法
讓與聲請人，如他造當事人即上訴人文安營造工程有限公司（下
稱文安公司）、東井公司不同意由聲請人代被上訴人承當訴訟，
聲請人即聲請法院許其承當訴訟云云，上訴人文安公司亦表明其
不同意聲請人承當訴訟。惟查本件係被上訴人對上訴人起訴先位
聲明請求判決確認文安公司就東井公司所有坐落高雄市○○區○
○段一小段三六四地號土地上如第一審判決附表一所示建物之法
定抵押權關係不存在。備位聲明請求判決(一)確認文安公司就上開
建物之法定抵押權所擔保債權優先受償次序位於被上訴人就上開
建物之第一順位最高限額抵押權所擔保債權優先受償次序之後。
(二)被上訴人前項請求無理由時，文安公司應與東井公司就上開建
物協同辦理法定抵押權登記後，將其法定抵押權予以塗銷。(三)被
上訴人前二項請求均無理由時，文安公司應與東井公司就上開建
物協同辦理法定抵押權登記後，文安公司並應協同被上訴人辦理
其法定抵押權優先受償次序位於被上訴人就上開建物之第一順位
最高限額抵押權所擔保債權優先受償次序之後之登記。則本件訴
訟標的之法律關係，乃文安公司（承攬人）對於東井公司（定作
人）就擔保承攬關係所生債權之法定抵押權，因文安公司拋棄該
法定抵押權所生之權利義務關係。而文安公司對於東井公司因承
攬關係所生之債權及其從權利法定抵押權，與被上訴人對於東井
公司之借款債權及其從權利，乃為各別獨立不同之法律關係，被
上訴人縱於本件訴訟繫屬中將其對於東井公司之借款債權及其從
權利讓與聲請人，亦非屬本件訴訟標的之法律關係移轉於第三人
即聲請人之情形，依首開說明，自無適用民事訴訟法第二百五十
四條第一項、第二項承當訴訟規定之餘地，聲請人聲請許其代被
上訴人承當訴訟，於法不合，不應准許。
據上論結，本件聲請為無理由。依民事訴訟法第九十五條、第七
十八條，裁定如主文。
中　　華　　民　　國　九十四　年　　三  　月　 十一 　日
                      最高法院民事第四庭
                          審判長法官  吳　正　一
                                法官  劉　福　聲
                                法官  黃　義　豐
                                法官  簡　清　忠
                                法官  王　仁　貴
      本件正本證明與原本無異
                                      書  記  官
中　　華　　民　　國　九十四　年　　三　　月　二十三  日
                                                      Ｅ
